臺灣臺中地方法院刑事判決
110年度易字第1410號
公  訴  人  臺灣臺中地方檢察署檢察官
被      告  陳燕芝


            王隆源


上二人共同
選任辯護人  蘇清水律師
            蘇國欽律師
上列被告等因侵占案件，經檢察官提起公訴（110年度偵字第124
65號、第12467號），本院判決如下：
    主  文
陳燕芝、王隆源無罪。
    理  由
一、公訴意旨略以：被告王隆源為臺南市車禍關懷協會總幹事，
    負責為發生車禍之民眾居間處理保險公司理賠事宜，其配偶
    被告陳燕芝與告訴人阮氏和為越南同鄉。被告陳燕芝經同鄉
    友人介紹，得知告訴人阮氏和於民國108年8月27日因與劉彥
    村發生車禍，送至衛生福利部豐原醫院（下稱豐原醫院）急
    診並進行開顱手術，嗣於108年9月25日出院。被告王隆源、
    陳燕芝知悉告訴人阮氏和隻身來臺工作，不諳中文及車禍處
    理事宜，一起向告訴人阮氏和表示可以協助其向劉彥村投保
    之兆豐產物保險公司（下稱兆豐保險公司）申請理賠，2人
    並於108年12月4日帶告訴人阮氏和前往中華郵政股份有限公
    司豐原三民路郵局（下稱豐原三民路郵局）開立帳號為0000
    0000000000號帳戶（下稱上開郵局帳戶），並由被告王隆源
    代告訴人阮氏和設定提款密碼。辦畢上開郵局帳戶開戶手續
    後，被告王隆源、陳燕芝向告訴人阮氏和表示可以代為保管
    告訴人阮氏和申設之郵局帳戶存摺、印鑑章、提款卡，告訴
    人阮氏和因手術後身體不適，且基於信任，將上開郵局帳戶
    之存摺、印鑑章、提款卡交給被告王隆源、陳燕芝保管。被
    告王隆源其後於同日下午2時30分許，代理告訴人阮氏和前
    往臺中市豐原區調解委員會，與劉彥村成立調解，劉彥村同
    意給付新臺幣（以下敘及之金額未載明幣別者，均係指新臺
    幣）100萬元（不含汽機車強制責任險理賠金）與告訴人阮
    氏和，作為醫療補償金及精神慰撫金。嗣兆豐保險於108年1
    2月4日、12月13日，分次將保險金72,738元、100萬元匯至
    上開郵局帳戶，被告王隆源、陳燕芝竟意圖為其等不法之所
    有，基於侵占之犯意聯絡，未告知告訴人阮氏和上開保險金
    已經入帳，且未經告訴人阮氏和同意及授權，持其等所保管
    之上開郵局帳戶提款卡，於108年12月18日、12月25日，前
    往豐原三民路郵局，接續提領403,738元、47萬元現金，以
    此方式將上開款項侵占入己。嗣於109年1月25日前某時，被
    告陳燕芝經告訴人阮氏和催討，始返還上開郵局帳戶提款卡
    予告訴人阮氏和，經告訴人阮氏和查詢上開郵局帳戶交易明
    細，始悉上情。而認被告陳燕芝、王隆源涉犯刑法第335條
    第1項侵占罪嫌等語。
二、按犯罪事實應依證據認定之，無證據不得認定犯罪事實；不
    能證明被告犯罪者應諭知無罪之判決，刑事訴訟法第154條
    第2項、第301條第1項分別定有明文。次按認定犯罪事實所
    憑之證據，雖不以直接證據為限，間接證據亦包括在內；然
    無論直接或間接證據，其為訴訟上之證明，須於通常一般之
    人均不致於有所懷疑，而得確信其為真實之程度者，始得據
    之為有罪之認定，倘其證明尚未達到此一程度，而有合理性
    懷疑之存在時，即難遽採為不利被告之認定（最高法院76年
    度台上字第4986號判決可供參照）。再按刑事訴訟法第161
    條第1項規定：檢察官就被告犯罪事實，應負舉證責任，並
    指出證明之方法。因此，檢察官對於起訴之犯罪事實，應負
    提出證據及說服之實質舉證責任。倘其所提出之證據，不足
    為被告有罪之積極證明，或其指出證明之方法，無從說服法
    院以形成被告有罪之心證，基於無罪推定之原則，自應為被
    告無罪判決之諭知（最高法院92年度台上字第128號判決足
    資參照）。
三、公訴意旨認被告陳燕芝、王隆源涉犯刑法第335條第1項侵占
    罪嫌，無非係以：㈠被告陳燕芝、王隆源於偵查中之供述、㈡
    證人即告訴人阮氏和於偵查中之證述、㈢證人即豐原三民路
    郵局員工劉碧娥於偵查中之證述、㈣證人劉彥村、兆豐保險
    公司業務人員葉宏誼、金建寧、林宜德於偵查中之證述、㈤
    被告陳燕芝與告訴人阮氏和通訊軟體LINE對話紀錄翻拍照片
    1份、㈥臺中市政府警察局道路交通事故初步分析研判表、道
    路交通事故現場圖、現場照片、豐原醫院診斷證明書各1份
    、臺中市豐原區調解委員會調解書1份、㈦中華郵政股份有限
    公司109年4月15日儲字第1090092715號函暨檢附開戶資料、
    交易明細、提款單各1份、㈧被告王隆源持用手機資料及雙向
    通聯紀錄1份、㈨中華郵政股份有限公司109年7月10日儲字第
    1090169879號函暨檢附交易明細、109年7月28日儲字第1090
    186829號函暨檢附提款單、存摺掛失補發申請書各1份、臺
    灣臺中地方檢察署（下稱臺中地檢署）檢察官勘驗筆錄1份
    等資為論據。
四、被告之答辯要旨如下： 
　㈠訊據被告陳燕芝固坦承自告訴人阮氏和申辦上開郵局帳戶後
    即為告訴人阮氏和保管該帳戶存摺之事實，惟堅決否認有侵
    占犯行，辯稱：我和被告王隆源幫告訴人阮氏和處理車禍保
    險事宜，我有向告訴人阮氏和表示因為處理保險事宜，我要
    來臺中很多趟，我可以獲得總賠償金額之40%，告訴人阮氏
    和當時有同意，當時約定告訴人阮氏和給付報酬之方式係理
    賠金下來後，我和告訴人阮氏和一起去郵局領錢，領出來的
    錢我先拿40萬元，剩下的錢就是告訴人阮氏和的。上開郵局
    帳戶印鑑章係告訴人阮氏和自行保管，我沒有保管上開郵局
    帳戶之印鑑章。我係於108年12月18日、12月25日，陪同告
    訴人阮氏和前往豐原三民路郵局提領40萬3738元、47萬元，
    2次提款都是告訴人阮氏和自己拿印鑑章給郵局人員蓋印，
    提領完，告訴人阮氏和就將印鑑章收走，存摺還是放在我這
    邊。而告訴人阮氏和有請我匯款至越南給告訴人阮氏和之父
    親，一開始告訴人阮氏和說要匯款45萬元或47萬元給其父親
    ，在領完上開郵局帳戶之47萬元後，告訴人阮氏和自己拿2
    萬元作為零用錢，其餘45萬元要我帶回臺南，由我匯款給告
    訴人阮氏和之父親，但我還沒有匯款前，告訴人阮氏和就用
    LINE向我表示，因為其父親不會開戶，故不要一次匯款這麼
    多錢給其父親，改為匯款10萬元給其父親，剩下35萬元，告
    訴人阮氏和又自己拿2萬元起來，剩下的33萬元，我陪同告
    訴人阮氏和去郵局存入上開郵局帳戶等語（見本院卷一第10
    1、102頁、本院卷二第35至37頁）。
　㈡訊據被告王隆源堅決否認有侵占犯行，辯稱：我只負責告訴
    人阮氏和車禍賠償事宜，我知道被告陳燕芝有保管上開郵局
    帳戶存摺，但印鑑章係告訴人阮氏和自己保管，公訴意旨所
    載2筆款項提領情形，我只有載告訴人阮氏和和被告陳燕芝
    去郵局，我沒有進去郵局，告訴人阮氏和和被告陳燕芝在郵
    局如何處理提款我不清楚等語（見本院卷一第102頁、本院
    卷第37、38頁）。
　㈢被告陳燕芝、王隆源之辯護人為其等辯稱：兆豐保險公司給
    付之保險金匯入上開郵局帳戶後，被告陳燕芝於108年12月1
    8日陪同告訴人阮氏和前往郵局領取403,738元，告訴人阮氏
    和同意40萬元由被告陳燕芝取走，剩餘3,738元由告訴人阮
    氏和自行留用，該40萬元屬於被告陳燕芝協助告訴人阮氏和
    處理車禍糾紛所得之報酬。被告陳燕芝於108年12月25日再
    次陪同告訴人阮氏和前往郵局取款47萬元，該款項原本預計
    匯款給告訴人阮氏和父親45萬元，嗣後決定匯款10萬元回去
    ，扣除其餘款項係由告訴人阮氏和留作生活之用後，被告陳
    燕芝與告訴人阮氏和於109年1月2日碰面，由告訴人阮氏和
    將剩餘33萬元存回告訴人阮氏和帳戶。故被告陳燕芝、王隆
    源並無侵占告訴人阮氏和之款項，亦無詐欺取財、行使偽造
    私文書等語（見本院卷一第119至121頁、本院卷二第47至66
    頁）。
五、經查：
  ㈠被告王隆源為臺南市車禍關懷協會總幹事，負責為發生車禍
    之民眾居間處理保險公司理賠事宜，其配偶被告陳燕芝與告
    訴人阮氏和為越南同鄉。被告陳燕芝經同鄉友人介紹，得知
    告訴人阮氏和於108年8月27日因與劉彥村發生車禍，送至豐
    原醫院急診並進行開顱手術，嗣於108年9月25日出院。被告
    王隆源、陳燕芝知悉告訴人阮氏和隻身來臺工作，不諳中文
    及車禍處理事宜，一起向告訴人阮氏和表示可以協助其向劉
    彥村投保之兆豐保險公司申請理賠，2人並於108年12月4日
    帶告訴人阮氏和前往豐原三民路郵局開立上開郵局帳戶，並
    由被告王隆源代告訴人阮氏和設定提款密碼。辦畢上開郵局
    帳戶開戶手續後，告訴人阮氏和因手術後身體不適，且基於
    信任，將上開郵局帳戶之存摺交給被告陳燕芝保管。被告王
    隆源其後於同日下午2時30分許，代理告訴人阮氏和前往臺
    中市豐原區調解委員會，與劉彥村成立調解，劉彥村同意給
    付100萬元（不含汽機車強制責任險理賠金）與告訴人阮氏
    和，作為醫療補償金及精神慰撫金。嗣兆豐保險公司於108
    年12月13日、12月17日，分次將保險金72,738元、100萬元
    匯至上開郵局帳戶等情，業據被告陳燕芝於偵查、本院審理
    ；被告王隆源於偵查中自陳在卷〈見臺灣臺中地方檢察署（
    下稱臺中地檢署）109年度他字第2618號卷（下稱①109他261
    8卷）第110、111、275、370至373頁、本院卷二第35至38頁
    〉，並有證人即告訴人阮氏和於偵查、本院審理；證人劉彥
    村、證人即兆豐保險公司理賠人員葉宏誼、金建寧、林宜德
    於偵查中之證述在卷可證（見①109他2618卷第106至110、13
    1至134、273至277、307至309、341至345頁、本院卷一第19
    5至219頁），且有臺中市政府警察局道路交通事故初步分析
    研判表、道路交通事故現場圖、現場照片、豐原醫院診斷證
    明書、被告王隆源名片照片、上開郵局帳戶存摺影本、臺中
    地檢署檢察官109年度偵字第2959號不起訴處分書影本、上
    開郵局帳戶基本資料、交易明細、臺中市豐原區調解委員會
    108年度中市豐調字第0893號調解書影本、告訴人阮氏和於
    偵查中提出其與被告陳燕芝通訊軟體LINE對話內容翻拍照片
    暨譯文附卷可稽〈見①109他2618卷第15至23、31、33至37、4
    3、45、79、83、115、117頁、見⑤臺中地檢署110年度偵字
    第12467號卷第13頁、臺中地檢署109年度他字第2618號譯文
    卷（下稱②109他2618譯文卷）第7至233、331至443頁〉，堪
    以認定。
　㈡上開郵局帳戶於108年12月18日上午11時13分許現金提款403,
    738元；於108年12月25日下午1時45分許現金提款47萬元後
    ，餘額為200,019元；於109年1月2日中午12時42分許現金存
    款33萬元之情，有上開郵局帳戶交易明細、郵政存簿儲金提
    款單（108年12月18日、25日）影本、郵政存簿儲金存款單
    （109年1月2日）影本在卷可稽（見①109他2618卷第83、85
    、147、201頁）。證人即108年12月18日提款單承辦人王昱
    翔於偵查中證稱：我不認識提款人，亦無印象等語（見①109
    他2618卷第270頁）；證人即108年12月25日提款單承辦人林
    杏冠、代理主管劉碧娥於偵查、本院審理時均證稱：已不認
    得當時提款的人等語（見①109他2618卷第270頁、本院卷一
    第183、189頁）。另告訴人阮氏和於109年2月3日以遺失儲
    金簿，申請掛失並補發且更換印鑑之情，有上開郵局帳戶掛
    失補副申請書影本附卷可查（見①109他2618卷第205頁）。
　㈢證人即告訴人阮氏和雖於偵查中指稱：其將上開郵局帳戶存
    摺、印鑑章交由被告陳燕芝保管，被告陳燕芝於108年12月1
    8日、同年月25日，未得其同意便逕自提領403,738元、47萬
    元等語（見①109他2618卷第3、5頁）；及於本院審理時證稱
    ：其沒有授權或同意被告陳燕芝、王隆源去提領上開2筆款
    項等語（見本院卷一第199、208頁）。然按告訴人之告訴，
    係以使被告受刑事訴追為目的，是其陳述是否與事實相符，
    仍應調查其他證據以資審認（最高法院52年度台上字第1300
    號判決參照）。查：
　⒈證人阮氏和於本院審理時證稱：被告陳燕芝帶我去豐原三民
    路郵局開完戶後，上開郵局帳戶存摺、印鑑章都是被告陳燕
    芝、王隆源直接拿走，因為當時我的頭腦不是很清楚，且他
    們又說他們係律師，我就很相信他們，故沒有向他們要回來
    ，後來一個我稱呼為姐姐的朋友問我的存摺、印鑑章在哪裡
    ，我說由律師全部保管，該姊姊就質疑為何要把這些全部都
    給律師保管，且於109年2月3日帶我去郵局辦理補發等語（
    見本院卷一第200、205至208頁）。而被告陳燕芝、王隆源
    亦自陳：被告陳燕芝自告訴人阮氏和申辦上開郵局帳戶後，
    即保管上開郵局帳戶之存摺迄今等語（見本院卷一第101、1
    02頁、本院卷二第37頁）。堪認，告訴人阮氏和當時申辦上
    開郵局帳戶後，確係因信任被告陳燕芝、王隆源，而將上開
    郵局帳戶之存摺交與被告陳燕芝保管。至告訴人阮氏和指稱
    上開郵局帳戶之印鑑章係由被告陳燕芝保管，然被告陳燕芝
    、王隆源則稱係告訴人阮氏和自行保管，所述固不相符，然
    上開郵局帳戶之印鑑章不論是否係由被告陳燕芝、王隆源保
    管，均不影響被告陳燕芝、王隆源並無侵占或詐欺取財、行
    使偽造私文書等犯行之認定，詳如後述。
　⒉有關告訴人阮氏和給付被告陳燕芝、王隆源為其處理車禍保
    險事宜之報酬部分：
　⑴證人阮氏和於偵查中證稱：被告陳燕芝、王隆源剛來的時候
    ，說會協助我處理車禍的事，一開始沒有談到要抽多少錢，
    後來他們說我的案子比較麻煩，要抽得比較多，後來才說要
    抽40%，我只記得當時被告陳燕芝有說她幫我辦這個保險很
    辛苦，她要先拿40%即40萬元的錢當作跑路工，我一開始以
    為他們是律師，很辛苦的幫我，故我聽到他們這樣說，我同
    意，但後來他們說要我賠與我發生車禍的人20萬元，我覺得
    不對，就反對，我不記得我反對的時間，我記得被告陳燕芝
    第一次領車禍保險金，她自己把錢領出來，她說那是她幫我
    辦車禍保險金的功勞等語（見①109他2618卷第108至110、13
    3、134頁）；於本院審理時證稱：因為我稱姐姐之友人知道
    有理賠這件事情，故她問我可以領多少，我就說係67萬元，
    而幫我申請的人即被告陳燕芝、王隆源要跟我拿40萬元，該
    姐姐問我，為什麼被告2人領我的40萬元，我說那是律師的
    錢，該姐姐說律師不會拿那麼多錢，故我認為被告2人盜領
    我上開郵局帳戶內的款項。因為被告2人告訴我他們係律師
    ，我頭腦是不清楚的狀況下，他們說多少錢我都會答應，但
    我不記得我有無答應要付40萬元律師費這件事情，而以我的
    想法，因為我的頭腦不清楚，當時他們只要開口多少錢，我
    都會答應他們。我不清楚我當時係要用何種方式來付此40萬
    元，後來知道他們已經在我上開郵局帳戶領40萬元，但我不
    知道他們何時去領此40萬元。我不清楚當時有無談妥同意由
    被告陳燕芝自己從我的上開郵局帳戶內領40萬元當作律師費
    之條件，我忘記有無同意這樣的事情。若我去醫院，係由被
    告陳燕芝、王隆源帶我去的話，他們若有帶我去郵局，我有
    可能跟著去，因為被告陳燕芝要我去哪裡、做什麼，我都會
    配合等語（見本院卷一第197、201、209、210、214、215頁
    ）。
　⑵觀之告訴人阮氏和於偵查中所提出其與被告陳燕芝之LINE對
    話紀錄，於109年2月21日，告訴人阮氏和傳送「姐，妳老公
    不是律師嗎？你為什麼要騙我。…」等語；於109年2月22日
    ，告訴人阮氏和傳送「燕姐，我快期滿，我必須要回國了。
    目前我的保險費如何？請給個正確回應吧。」，被告陳燕芝
    回以「阿花，妳已嚴重傷害到我了！」，被告與告訴人阮氏
    和以LINE語音通話14秒後，告訴人阮氏和再傳送「這麼說妳
    還是會拿40萬是嗎？我只能拿67萬而已」等語（見②109他26
    18譯文卷第221至225、335、337頁）。
　⑶另證人阮氏和於偵查中復證稱：被告陳燕芝有給我幾次1萬元
    ，但幾次我忘了，最多4次，我每次回診看完醫生，被告陳
    燕芝會從上開郵局帳戶領錢交給我，有時候1萬元，有時候2
    萬元等語（見①109他2618卷第132頁）；於本院審理時證稱
    ：因為被告陳燕芝告訴我，我可以拿到67萬元，然後我跟她
    說，哪一天她到醫院看我的時候，她就帶我去領錢，我要領
    1 、2 萬元當零用金等語（見本院卷一第198頁）。而被告
    於本院審理時稱：我給告訴人阮氏和幾次零用錢都是告訴人
    阮氏和和我一起提款時，我拿走屬於我的部分，其餘的錢都
    拿給告訴人阮氏和，看告訴人阮氏和要從中拿多少錢出來當
    零用錢，告訴人阮氏和的零用錢都不是我出錢給告訴人阮氏
    和的等語（見本院卷二第37頁）。
　⑷基上可知，被告陳燕芝前向告訴人阮氏和表示，因其與被告
    王隆源為告訴人阮氏和處理車禍保險事宜，要求告訴人阮氏
    和給付總賠償金額之40%即40萬元為報酬，告訴人阮氏和當
    時確已同意給付該報酬，而證人阮氏和於本院審理時雖證稱
    其忘記當時有無約定係由被告陳燕芝自上開郵局帳戶內提領
    該40萬元報酬，然以證人阮氏和於本院審理時自陳其不清楚
    當時要用何種方式給付該40萬元，且嗣其經稱姐姐之友人詢
    問時，尚向該友人表示上開郵局帳戶提領40萬元部分係給付
    律師的錢，其自己可以領到的保險金為67萬元，據此可認被
    告陳燕芝辯稱，其和告訴人阮氏和當時約定，告訴人阮氏和
    給付報酬之方式係理賠金下來後，其和告訴人阮氏和一起去
    郵局領錢，領出來的錢其先拿40萬元，剩下的錢就是告訴人
    阮氏和的等語，即非無據。至告訴人阮氏和雖另證稱其嗣後
    不同意給付被告陳燕芝報酬40萬元，然其並無法明確證述不
    同意之時間，且由其已向前揭友人表示上開郵局帳戶提領40
    萬元部分係給付律師的錢，足認，上開郵局帳戶於108年12
    月18日提領403,738元時，告訴人阮氏和當時仍未向被告陳
    燕芝表示不同意給付報酬40萬元。另告訴人阮氏和復自陳有
    要求被告陳燕芝帶其去領錢出來當作零用金，而被告陳燕芝
    確亦有交付數次零用金給告訴人阮氏和。是堪認被告陳燕芝
    當時確經告訴人阮氏和同意而提領上開郵局帳戶內之款項40
    3,738元，其中40萬元為告訴人阮氏和給付被告陳燕芝、王
    隆源代為處理車禍保險事宜之報酬，其餘作為告訴人阮氏和
    之零用金。是以被告陳燕芝、王隆源並無侵占該403,738元
    。
  ⒊有關告訴人阮氏和委請被告陳燕芝為其匯款給在越南之父親
    部分：
  ⑴證人阮氏和於偵查中證稱：我原本要求被告陳燕芝匯款47萬
    元給我父親，但被告陳燕芝說不可以匯這麼多，只能匯10萬
    元，故我父親只收到10萬元，每次我回診，看完醫生，被告
    陳燕芝就會從我的上開郵局帳戶領錢給我，但她每次領多少
    錢我不知道，被告陳燕芝給我錢的次數我忘了，最多4次，
    有時候1萬元，有時候2萬元等語（見①109他2618卷第132頁
    ）；於本院審理時證稱：我有向被告陳燕芝、王隆源表示，
    如果有領錢，要麻煩他們幫我匯款回去越南給我父親，後來
    我確實有委託被告陳燕芝於西元2019年12月30日，匯了越南
    盾76,240,000盾即約新臺幣10萬元回去越南給我父親。這筆
    新臺幣10萬元係被告陳燕芝、王隆源帶我去領錢，然後再幫
    我匯款，因為被告陳燕芝持有我的存摺，我有同意被告陳燕
    芝持我的上開郵局帳戶存摺、印鑑章去提領10萬元後，匯款
    至越南給我父親。因為當時我的頭腦還不是恢復得很清楚，
    我忘記一開始有無向被告陳燕芝表示要匯款45萬元，我記得
    是當時我在醫院，真的是沒有錢，惟我忘記我自己有無拿2
    次2萬元當作我自己的花用，但結果就是被告陳燕芝有匯款
    新臺幣10萬元給我父親。109年1月2日存入上開郵局帳戶之3
    3萬元並非我所存入的，109他2618卷第201頁存款單更改日
    期部分之簽名並不是我的簽名等語（見本院卷一第199、203
    至205、209至212頁）。且有告訴人阮氏和於本院審理時當
    庭提出西元2019年12月30日匯款越南盾76,240,000盾之匯款
    單據照片附卷可憑（本院卷一第237至243頁）。
  ⑵觀之告訴人阮氏和於偵查中所提出其與被告陳燕芝之LINE對
    話紀錄，告訴人阮氏和於108年12月27日傳送訊息向被告陳
    燕芝表示：「姐，請幫我匯錢回去吧」、「我爸爸沒有時間
    去開戶呢」、「妳就直接匯到那間銀行給我爸爸」等語，嗣
    被告陳燕芝於同年月29日傳送一張LINE對話紀錄截圖【內容
    為不詳之人提及『342,900,000』、『所以慢慢再匯還是如何呢
    ？姐姐』、『讓我打給他』後，另一不詳之人回以『我再問稍等
    呢』，不詳之人則回以『好的。何時好了讓我知道打給他喔』
    等語】予告訴人阮氏和後，告訴人阮氏和旋回覆：「好的」
    、「姐台幣漲多少了」等語，被告陳燕芝回以：「妹妹762
    」等語，之後告訴人阮氏和又傳送：「燕姐本週一妳照樣寄
    吧」、「我會請我爸爸看看如何」、「姐不要告訴我爸爸說
    我有留大筆錢在這裡喔」、「20萬以上也算是多。知道了會
    不好呢燕姐」等語，有該對話紀錄暨譯文在卷可查（見②109
    他2618譯文卷第121至131、381至387頁）。經本院提示上開
    LINE對話紀錄後，證人阮氏和於本院審理時證稱：被告陳燕
    芝前揭傳送不詳之人間LINE對話紀錄截圖和我沒有關連，我
    忘記我有沒有和被告陳燕芝講到45萬元這件事情等語（見本
    院卷一第213頁）。
  ⑶被告與被告陳燕芝及臉書暱稱「阮」之男子（下稱「阮」）
    於109年1月24日前某日建立臉書群組，被告陳燕芝傳送上開
    郵局帳戶存摺照片【最後一筆交易明細為109年1月2日存款3
    3萬元，餘額530,019元】至該群組，「阮」詢問：「姐，總
    共107萬是嗎」，被告陳燕芝回以「是」，「阮」：表示「2
    020/1/2有交易33萬」、「加上DK給阿花tk總共有53萬」，
    被告陳燕芝表示：「還有67萬」、「提47萬寄給爸爸」、「
    還剩20萬」，「阮」表示：「2020/1/2有交易＋加33萬」等
    語，有該群組對話截圖在卷可查（見②109他2618譯文卷第23
    5至245、447至451頁）。而證人阮氏和於本院審理時證稱：
    係「阮」介紹被告陳燕芝、王隆源來騙我，後來我發現他們
    騙我時，才有這個對話，其他人建議我退出，不要再談這個
    等語（見本院卷一第218、219頁）。
　⑷基上可知：
　①證人阮氏和於本院審理時已證稱：被告陳燕芝、王隆源帶其
    去領錢，然後再幫其匯款給其在越南之父親，因為被告陳燕
    芝持有其存摺，故其同意被告陳燕芝持其上開郵局帳戶存摺
    、印鑑章提領款項後匯款至越南給其父親等語。可見，被告
    陳燕芝係經告訴人阮氏和同意，而帶告訴人阮氏和去郵局提
    領上開郵局帳戶內之款項，作為告訴人阮氏和委託被告陳燕
    芝匯款給其在越南之父親之用。
　②證人阮氏和於偵查中已證稱：其原本係委請被告陳燕芝匯款4
    7萬元至越南給其父親，經被告陳燕芝勸阻後，最終只匯款1
    0萬元給其父親，且被告陳燕芝會從上開郵局帳戶領錢交給
    告其花用等語。而證人阮氏和於本院審理時雖否認被告陳燕
    芝前揭傳送不詳之人間提及要匯款越南盾342,900,000盾之L
    INE對話紀錄截圖與其有關，惟觀之告訴人阮氏和與被告陳
    燕芝之前揭LINE對話紀錄，被告陳燕芝傳送不詳之人間LINE
    對話紀錄截圖予告訴人阮氏和後，告訴人阮氏和旋表示「好
    的」，且又詢問被告陳燕芝匯率情形，而越南盾兌新臺幣以
    當時匯率762比1計算，越南盾342,900,000盾即為新臺幣45
    萬元。又上開郵局帳戶於108年12月25日提款47萬元後，該
    帳戶餘額為200,019元，有如前述（見①109他2618卷第83頁
    ）。堪認，告訴人阮氏和與被告陳燕芝一開始確實曾提及要
    匯款47萬元或45萬元至越南給告訴人阮氏和之父親，並自上
    開郵局帳戶提領47萬元，而上開郵局帳戶於108年12月25日
    提款47萬元後，該帳戶餘額為200,019元，告訴人阮氏和亦
    知悉此情，故與被告陳燕芝LINE對話中，乃向被告陳燕芝表
    示「姐不要告訴我爸爸說我有留大筆錢在這裡喔」、「20萬
    以上也算是多。知道了會不好呢燕姐」等語。嗣被告陳燕芝
    於108年12月30日，因故僅匯款10萬元至越南給告訴人阮氏
    和之父親，之後於告訴人阮氏和所自稱發現被告陳燕芝詐騙
    其之前，上開郵局帳戶於109年1月2日中午12時42分即現金
    存入33萬元。另告訴人阮氏和自陳被告陳燕芝會從上開郵局
    帳戶領錢交給告訴人阮氏和花用，亦如前述。足認，被告陳
    燕芝前揭辯稱：告訴人阮氏和一開始說要匯款45萬元或47萬
    元給其父親，在領完上開郵局帳戶之47萬元後，之後改稱匯
    款10萬元給其父親，告訴人阮氏和自己拿2次2萬元起來，剩
    下的33萬元，其陪同告訴人阮氏和去郵局存入上開郵局帳戶
    等語，即非無稽。是堪認被告陳燕芝當時確經告訴人阮氏和
    同意，帶告訴人阮氏和去豐原三民路郵局提領上開郵局帳戶
    內之款項47萬元，且該47萬元其中10萬元係匯款至越南給告
    訴人阮氏和之父親；4萬元係告訴人阮氏和自行留作零用金
    ，剩餘33萬元嗣則存回上開郵局帳戶。是以被告陳燕芝、王
    隆源並無侵占該47萬元。
　⑸至108年12月25日郵政存簿儲金提款單正面、背面記載：「經
    關心無虞」、「經研判無疑似洗錢，原因：要還款用，妹妹
    腦部開刀之前向人借貸，欲以現金還款」，有該提款單影本
    在卷可查（見①109他2618卷第85、86頁），且證人劉碧娥於
    偵查、本院審理時證稱：我記得這是一個痩痩的女生，不是
    臺灣人，會說中文，聽得懂我在說什麼，當時那個女生一個
    人跟我對話，當時同仁說客人是要還款，我就在旁邊把細項
    寫清楚，我當時紀錄「妹妹腦部開刀，要還款」，該次實際
    上係告訴人阮氏和本人到場提款或他人拿告訴人阮氏和之資
    料來提款，我沒有辦法判定等語（見①109他2618卷第270頁
    、本院卷一第184、185、191、192頁）。然108年12月25日
    自上開郵局帳戶提款47萬元之原因業已認定如前，則被告陳
    燕芝於前揭帶同告訴人阮氏和一起去豐原三民路郵局提款時
    ，對郵局人員之關懷提問，縱未據實告知提款真正原因，亦
    難以此作為不利被告陳燕芝之認定。
　⒋有關告訴人阮氏和委請被告陳燕芝為其匯款給友人范氏緣部
    分：
　⑴證人阮氏和於偵查中證稱：當時我沒錢吃飯，向友人范氏緣
    借1萬元，我的上開郵局帳戶存摺在被告陳燕芝手上，我拜
    託被告陳燕芝還范氏緣1萬元，後來被告陳燕芝有匯11,000
    元給范氏緣，被告陳燕芝有貼匯款單給我看等語（見①109他
    2618卷第133頁）；於本院審理時證稱：我有請被告陳燕芝
    幫忙匯款11,000元給友人范氏緣，被告陳燕芝有依照我的要
    求匯款給范氏緣，因為被告陳燕芝拿著我的上開郵局帳戶存
    摺、印鑑章，故我請她從我的帳戶領錢出來，直接匯款
　　11,000元給范氏緣等語（見本院卷一第215頁）。
　⑵觀之告訴人阮氏和於偵查中所提出其與被告陳燕芝之LINE對
    話紀錄，告訴人阮氏和於109年1月22日上午11時許，傳送范
    氏緣之郵局帳號資料給被告陳燕芝，及傳送：「親愛的姐，
    這裡喔」、「幫幫忙喔親愛的姐」後，被告陳燕芝回以：「
    好的」等語，告訴人阮氏和旋於同日上午11時49分許又傳送
    ：「親愛的姐，匯1萬1喔。」、「妳就登入我的帳號後可以
    省匯款費用」等語，而被告陳燕芝於同日中午12時46分許，
    以LINE語音與告訴人阮氏和通話5分14秒，嗣於同日下午5時
    14分許，傳送匯款日期為109年1月22日、受款人為范氏緣之
    郵政匯款申請書照片給告訴人阮氏和，告訴人阮氏和旋回稱
    「是的」，有該對話紀錄暨譯文在卷可查（見②109他2618譯
    文卷第185至189、353至355頁）。而證人阮氏和於本院審理
    時證稱：「這段我跟她講說她直接拿我的存款去匯款，就是
    以後會有紀錄，就不用再算了，因為如果我的存款裡面有錢
    ，她直接用我的帳號、我的存款去匯款1萬1千元，在存款簿
    的紀錄，那邊會有1萬1千元，以後就不用再算。」等語（見
    本院卷一第215頁）。且被告陳燕芝於本院審理時稱：對話
    中告訴人阮氏和要我登入她的帳號以省匯款費用，我認為告
    訴人阮氏和是以為我拿她的存摺就可以處理，但我馬上打電
    話向告訴人阮氏和表示，郵局的事情要本人才可以處理，故
    這筆款項我就自己先墊支，我忘記告訴人阮氏和有無還我該
    筆款項等語（見本院卷二第36頁）。
　⑶基上可知，告訴人阮氏和將上開郵局帳戶存摺交給被告陳燕
    芝保管，而告訴人阮氏和委請被告陳燕芝為其處理匯款他人
    事宜時，即會請被告陳燕芝自行以上開郵局帳戶內款項匯款
    ，而由告訴人阮氏和向被告陳燕芝表示，請被告陳燕芝登入
    上開郵局帳戶以匯款11,000元給范氏緣後，被告陳燕芝旋以
    LINE語音與告訴人阮氏和通話5分14秒，且上開郵局帳戶於1
    09年1月22日並無任何提款、轉帳、匯款紀錄（見①109他261
    8卷第147頁），然被告陳燕芝確於109年1月22日即匯款給范
    氏緣等情。可見，被告陳燕芝受告訴人阮氏和之託匯款給范
    氏緣時，並無自行持上開郵局帳戶存摺、印鑑章提領款項，
    則告訴人阮氏和指稱：被告陳燕芝有保管上開郵局帳戶印鑑
    章等語，即非全然無疑。且由此益徵，告訴人阮氏和委請被
    告陳燕芝為其處理匯款給他人事宜時，會請被告陳燕芝自行
    以上開郵局帳戶內之款項匯款，足資作為告訴人阮氏和確實
    應有同意被告陳燕芝自上開郵局帳戶內提款作為代告訴人阮
    氏和處理相關匯款等事務之用之佐證。
  ㈣另查：
　⒈公訴檢察官固於110年9月30日以補充理由書補充並更正本案
    起訴書犯罪事實為：「王隆源、陳燕芝竟意圖為其等不法之
    所有，基於『詐欺及行使偽造私文書』之犯意聯絡，未告知阮
    氏和上開保險金已經入帳，且未經阮氏和同意及授權，持其
    等所保管之上開郵局帳戶『存摺及印鑑章』，接續於108年12
    月18日、12月25日，前往本案郵局，『冒用阮氏和之名義，
    擅自在取款憑條之存戶簽章欄上盜蓋阮氏和之印文，而偽造
    用以表示阮氏和授權提領帳戶內金額意思之私文書，先後交
    付予本案郵局不知情之承辦人員林杏冠及王昱翔而行使之，
    致均陷於錯誤，誤信渠等係經存戶阮氏和所授權提領存款之
    人，而同意辦理取款手續，並以此臨櫃提領方式，盜領40萬
    3738元及47萬元現金款項得手，並款項朋分入己，而足以生
    損害於阮氏和及本案郵局對於存款帳戶提領管理之正確性』
    。」，且更正被告陳燕芝、王隆源所犯法條為刑法第339條
    第1項詐欺取財及同法第216條、第210條行使偽造私文書罪
    嫌（見本院卷一第125至127頁）。惟上開郵局帳戶於108年1
    2月18日上午11時13分許現金提款403,738元；於108年12月2
    5日下午1時45分許現金提款47萬元，尚難認未經告訴人阮氏
    和之同意或授權，業如前述，是被告陳燕芝、王隆源亦難認
    構成詐欺取財或行使偽造私文書罪，是以公訴檢察官此部分
    之主張，亦難認有據，附此敘明。
　⒉至被告陳燕芝、王隆源為告訴人阮氏和處理車禍保險事宜，
    收取40萬元之報酬是否合理，核僅屬民事上之糾紛，尚難據
    此而認被告陳燕芝、王隆源有侵占犯行。
六、綜上所述，檢察官指述被告陳燕芝、王隆源涉犯刑法第335
    條第1項侵占罪犯行所憑之證據，仍存有合理之懷疑，尚未
    達於通常一般之人均不致有所懷疑，而得確信其為真實之程
    度，本院無從形成被告陳燕芝、王隆源有罪之確信。此外，
    本院復查無其他證據，足資證明被告陳燕芝、王隆源有檢察
    官所指之上開犯行。揆諸前開說明，依法自應諭知被告陳燕
    芝、王隆源無罪之判決。
據上論斷，應依刑事訴訟法第301條第1項，判決如主文。 
本案經檢察官黃芝瑋提起公訴，檢察官張凱傑到庭執行職務。
中　　華　　民　　國　　111 　年　　1 　　月　　19　　日
                  刑事第四庭    審判長法  官  黃佳琪
　　　　　　　　　
                                      法  官  劉依伶
　　　　　　　　　　　　　　　　　　　
                                      法　官　魏威至 
以上正本證明與原本無異。
如不服本判決，應於送達判決後20日內向本院提出上訴書狀，並
應敘述具體理由；其未敘述上訴理由者，應於上訴期間屆滿後20
日內向本院補提理由書（均須按他造當事人之人數附繕本）「切
勿逕送上級法院」。
告訴人或被害人對於判決如有不服具備理由請求檢察官上訴者，
其上訴期間之計算係以檢察官收受判決正本之日期為準。
                                      書記官  顏偉林
中　　華　　民　　國　　111 　年　　1 　　月　　19　　日